臺灣新竹地方法院刑事判決　　　　　　　　　　　　　九十二年度訴字第六一四號
　　公　訴　人　臺灣新竹地方法院檢察署檢察官
　　被　　　告　乙○
　　　　　　　　甲○○
　　共　　　同
　　選任辯護人　洪大明律師
　　　　　　　　魏順華律師
右列被告等因違反證券交易法案件，經檢察官提起公訴（九十二年度偵字第四三四四
號），本院依簡式審判程序判決如左：
    主  文
乙○連續違反公司之經理人獲悉發行股票公司有重大影響其股票價格之消息時，在該
消息未公開前，不得對該公司在證券商營業處所買賣之股票買入或賣出之規定，處有
期徒刑伍月。緩刑貳年。
甲○○違反公司之經理人獲悉發行股票公司有重大影響其股票價格之消息時，在該消
息未公開前，不得對該公司在證券商營業處所買賣之股票買入或賣出之規定，處有期
徒刑肆月。緩刑貳年。
    事  實
一、乙○自民國九十一年十一月二十八日起至九十二年三月二十四日止，在設於新竹
    科學工業園區○○○路八號之南方資訊股份有限公司（下稱南方資訊公司）擔任
    總經理兼行政管理部副總經理職務，甲○○則自九十一年十二月間起，在南方資
    訊公司擔任副總經理職務，二人均係證券交易法第一百五十七條之一第一項所定
    之公司經理人。
二、乙○、甲○○二人均因職務關係而知悉南方資訊公司將於九十二年三月二十日下
    午遭銀行退票之影響南方資訊公司股票價格之重大消息，詎乙○基於概括之犯意
    ，自九十二年三月十八日上午十時二十五分許起至九十二年三月二十日下午三時
    十分許止，連續八次透過不知情之配偶姚紹玲委託不知情之元富證券股份有限公
    司南京分公司（下稱元富證券公司）營業員胡淑敏先後賣出乙○所持有之南方資
    訊公司股票一萬股、一萬股、三萬股、一萬股、一萬一千股、一萬股、二萬四千
    股、四百十七股，總計十萬五千四百十七股，得款新臺幣（下同）五十四萬一千
    五百七十五元（已扣手續費及稅款）；另甲○○則於九十二年三月二十日下午一
    時二十四分許，委託不知情之日盛證券股份有限公司新竹分公司（下稱日盛證券
    公司）營業員陳淑敏賣出其所持有之南方資訊公司股票十萬股，得款五十萬二千
    七百六十八元（已扣手續費及稅款）。迄於翌日即九十二年三月二十一日上午九
    時二分，南方資訊公司在公開資訊觀測站公告「本公司於九十二年三月二十日因
    存款不足退票乙張，金額新台幣五百六十萬元整」之消息，造成南方資訊公司連
    續四個營業日均以跌停價收盤，然因乙○、甲○○二人已先行賣出上開股票，乙
    ○減少損失二十萬四千元，甲○○減少損失十八萬三千元，足以影響一般投資人
    對證券市場之公正性、健全性之信賴。
二、案經法務部調查局新竹市調查站移請臺灣新竹地方法院檢察署檢察官偵查起訴。
    理  由
一、本件被告二人所犯違反證券交易法之罪，係非死刑、無期徒刑、最輕本刑為三年
    以上有期徒刑之罪，被告於本院準備程序進行中，就被訴事實為有罪之陳述，經
    本院合議庭認合於刑事訴訟法第二百七十三條之一第一項之規定，裁定進行簡式
    審判程序，合先敘明。
二、證據：
（一）按證券交易法第一百五十七條之一規定，即為一般所稱「內部人內線交易」之
      禁止，而禁止內線交易之理由，係在資訊公開原則下所有市場參與者，應同時
      取得相同之資訊，任何人先行利用，將違反公平原則，故公司內部人於知悉公
      司之內部消息後，若於未公開該內部消息前，即在證券市場與不知該消息之一
      般投資人為對等交易，則該行為本身即已破壞證券市場交易制度之公平性，足
      以影響一般投資人對證券市場之公正性、健全性之信賴，即應予非難。從而，
      證券交易法第一百五十七條之一所定經理人之適用範圍，除依公司法關於經理
      人之規定辦理，包括已向經濟部辦理經理人登記，或依章程設置有為公司管理
      事務即為公司簽名權利之經理人外，對於能夠獲悉公司內部消息之總經理、副
      總經理及相當等級者，均應屬該規定之經理人範圍，先予說明。查被告乙○自
      九十一年十一月二十八日起至九十二年三月二十四日止，在南方資訊公司擔任
      總經理兼行政管理部副總經理職務；而被告甲○○則自九十一年十二月間起，
      在南方資訊公司擔任副總經理職務，此為被告二人所自承，並有南方資訊公司
      董事會議紀錄、人事命令在卷足憑（見偵字第四三四四號第九十一至九十三頁
      ），參以被告乙○於法務部調查局新竹市調查站（下稱新竹市調查站）自承：
      負責南方資訊公司財務業務且知悉南方資訊公司財務不佳等語（見偵字第四三
      四四號第五、七頁）；被告甲○○於新竹市調查站自承：知悉南方資訊公司自
      九十二年一月間起財務狀況，並依被告乙○之指示，向客戶提出撤回支票之要
      求，且於九十二年三月二十日中午知悉南方公司資金不足，將於同日下午遭銀
      行退票等語（見偵字第四三四四號第一○、一一頁），足認被告二人核屬能夠
      獲悉公司內部消息之總經理、副總經理層級，徵諸上揭說明，堪認被告二人均
      係證券交易法第一百五十七條之一第一項所定之公司經理人。
（二）又南方資訊公司係於九十二年三月二十一日上午九時二分，在公開資訊觀測站
      公告「本公司於九十二年三月二十日因存款不足退票乙張，金額五百六十萬元
      整」之消息，而南方資訊公司存款不足遭退票之情事，核屬證券交易法施行細
      則第七條第一款明定對股東權益或證券價格有重大影響之事項，且上開消息公
      開後，造成南方資訊公司連續四個營業日均以跌停價收盤等情，有南方資訊公
      司之退票紀錄明細一份、臺灣證券交易股份有限公司於九十二年四月九日出具
      之台證密字第○九二○○○六六一四號函在卷足憑（見偵字第四三四四號偵查
      卷第三十八至四十四頁），可認南方資訊公司於九十二年三月二十日因存款不
      足遭退票之消息，確對南方資訊公司股票價格具有重大影響。
（三）被告乙○自九十二年三月十八日上午十時二十五分許起至九十二年三月二十日
      下午三時十分許，連續八次透過不知情之配偶姚紹玲委託不知情之元富證券公
      司營業員胡淑敏先後賣出乙○所持有之南方資訊公司股票一萬股、一萬股、三
      萬股、一萬股、一萬一千股、一萬股、二萬四千股、四百十七股，總計十萬五
      千四百十七股，得款五十四萬一千五百七十五元（已扣手續費）等事實，已據
      證人即被告乙○之配偶姚紹玲於新竹市調查站證述歷歷（見偵字第四三四四號
      偵查卷第二十七頁），並有被告乙○於元富證券公司之基本資料、授權委託買
      賣及公開申購有價證券同意書、被告乙○於九十二年三月十九日上午九時三十
      七分委託元富證券公司賣出股票之委託書、南方資訊公司股異動資料明細、被
      告乙○委託配偶姚紹玲自九十二年三月十八日起至九十二年三月二十日止與元
      富證券公司營業員胡淑敏之電話錄音內容之譯文等件附卷可稽（見偵字第四三
      四四號偵查卷第二十九至三十三、三十六頁），足認為真實。
（四）被告甲○○於九十二年三月二十日下午一時二十四分許，委託不知情之日盛證
      券公司營業員陳淑敏賣出其所持有之南方資訊公司股票十萬股，得款五十萬二
      千七百六十八元（已扣手續費及稅款）之事實，業據證人陳淑敏於新竹市調查
      站證述綦詳（見偵查卷第二十一至二十三頁），並有被告甲○○於日盛證券公
      司之客戶基本資料、日盛證券公司出具之有價證券買賣對帳單、被告甲○○於
      九十二年三月二十日下午一時二十四分委託日盛證券公司賣出股票之委託書、
      日盛證券公司於九十二年三月二十日下午一時二五十四分許與日盛證券公司營
      業員陳淑敏之電話錄音內容之譯文等件附卷可證（見偵字第四三四四號偵查卷
      第三十四、三十五、三十七頁），亦堪認為真實。
（五）此外，證券交易法第一百五十七條之一規定內線交易之禁止，僅須內部人具備
      「獲悉發行股票公司有重大影響其股票價格之消息」及「在該消息未公開前，
      對該公司之上市或在證券商營業處所買賣之股票，買入或賣出」此二形式要件
      即成，並未規定行為人主觀目的之要件。故內部人於知悉消息後，並買賣股票
      ，是否有藉該交易獲利或避免損失之主觀意圖，應不影響其犯罪之成立；且該
      內部人是否因該內線交易而獲利益，亦無足問，即本罪之性質，應解為即成犯
      （或行為犯、舉動犯），而非結果犯（最高法院九十一年度台上字第三○三七
      號判決參照），從而，縱認被告所稱：將賣出股票之得款，部分填補公司積欠
      之薪資，部分支應南方資訊公司員工之薪資、差旅費等語屬實，仍無從卸免被
      告二人違反證券交易法之罪責。
（六）綜上所述，被告乙○、甲○○二人於右揭時地知悉南方資訊公司之財務狀況不
      佳，並在南方資訊公司未公開存款不足遭退票之重大影響公司股票價格之消息
      前，在證券商營業處所出賣南方資訊公司股票之事實，事證已臻明確，亦據被
      告二人於本院準備程序中當庭認罪在卷，是被告二人違反證券交易法犯行，均
      堪認定，自應依法予以論罪科刑。
三、核被告二人所為，係違反證券交易法第一百五十七條之一第一項第一款規定，應
    依同法第一百七十一條第一款規定論處。被告乙○先後八次行為，時間緊接，所
    犯之罪名及基本犯罪構成要件均相同，顯係基於概括犯意反覆為之，為連續犯，
    應依刑法第五十六條之規定，以一罪論，並加重其刑，公訴人漏未論及，容有未
    洽。又被告乙○先後八次利用不知情之配偶姚紹玲再利用不知情之元富證券公司
    營業員胡淑敏賣出南方資訊公司股票；被告甲○○利用不知情之日盛證券公司營
    業員陳淑敏賣出南方資訊公司股票，均為間接正犯。爰審酌被告二人擔任南方資
    訊公司總經理、副總經理職務，見公司財務狀況不佳，即將遭銀行退票之前，急
    於賣出南方資訊公司前所分配之股票，破壞證券交易市場之公平，固屬不該，惟
    念及被告二人將賣出股票之得款，部分填補公司積欠之薪資，部分支應南方資訊
    公司員工之薪資、差旅費，嗣將所減少之損失金額全數捐予慈善團體，此有收據
    五份在卷足憑，併審及被告犯罪動機、所得利益及犯後坦承犯行堪認態度良好之
    一切情狀，各量處如主文所示之刑。
四、末查，被告二人均未曾受有期徒刑以上刑之宣告，有臺灣新竹地方法院檢察署刑
    案資料查註紀錄表及臺灣高等法院被告全國前案紀錄表在卷足按，其因一時失慮
    致罹刑章，犯罪後坦承犯行，態度良好，並將因犯本案所減少之損失金額全數捐
    予慈善團體，有收據五份在卷足憑，其等經此次偵審程序，當知所警惕，信無再
    犯之虞，本院認其等所受宣告之刑以暫不執行為適當，故均併予宣告緩刑二年，
    以啟自新。
五、據上論斷，應依刑事訴訟法第二百七十三條之一第一項、第二百九十九條第一項
    前段，證券交易法第一百五十七條之一第一項第一款、第一百七十一條第一款，
    刑法第十一條前段、第五十六條、第七十四條第一款，判決如主文。
本案經檢察官許鈺茹到庭執行職務
中      華      民      國    九十三    年      一      月     十六     日
                                臺灣新竹地方法院刑事第一庭
                                    法    官  黃  美  文
右正本證明與原本無異。
如不服本判決，應於判決送達後十日內向本院提出上訴狀( 應附繕本 )，上訴於
臺灣高等法院。
                                    書 記 官  陳  秀  子
中      華      民      國    九十三    年      一      月     十六     日
附錄本案論罪科刑所適用法條：
證券交易法第一百五十七條之一第一項：
左列各款之人，獲悉發行股票公司有重大影響其股票價格之消息時，在該消息未公開
前，不得對該公司之上市或在證券商營業處所買賣之股票或其他具有股權性質之有價
證券，買入或賣出：
一、該公司之董事、監察人及經理人。
二、持有該公司股份超過百分之十之股東。
三、基於職業或控制關係獲悉消息之人。
四、從前三款所列之人獲悉消息者。
證券交易法第一百七十一條第一項：
有左列情事之一者，處七年以下有期徒刑，得併科新臺幣三百萬元以下罰金：
一、違反第二十條第一項、第一百五十五條第一項、第二項或第一百五十
    七條之一第一項之規定者。
